臺灣板橋地方法院民事判決　　　　　　 99年度簡上字第314號
上　訴　人　莊秋環
訴訟代理人　李建德
上　訴　人　張亞帆
訴訟代理人　張亞靜
上列當事人間損害賠償事件，兩造對於中華民國99年10月28日臺
灣板橋地方法院板橋簡易庭99年度板簡字第1750號第一審判決各
自提起上訴，本院於100年5月10日言詞辯論終結，判決如下：
    主  文
兩造上訴均駁回。
第二審訴訟費用由兩造各自負擔。
    事實及理由
一、莊秋環主張：張亞帆因喜歡莊秋環飼養之貓咪「跳跳虎」（
    下稱系爭貓隻），乃於民國99年3月6日與莊秋環簽訂愛心認
    養協議書（下稱系爭契約），而向莊秋環認養系爭貓隻，雙
    方於系爭契約第4條、第16條、第18條分別約定：「無論何
    時都以人道方式對待認養之動物，並提供認養動物適當之食
    物、乾淨之飲水、適當之運動空間、不可長期將動物關在籠
    中或栓綁在狹小之空間飼養，否則視為虐待動物」、「本人
    （即張亞帆）若違反協議書內任一規定，應給付違約金新台
    幣（下同）3萬元予送養人（即莊秋環），送養人並得收回
    該動物；如因本人故意違反上開協議，致認養動物失蹤或死
    亡者，本人應另行給付違約金5萬元予送養人，送養人並得
    收回該動物，及以此協議書對本人追訴相關法律責任」、「
    如因本協議書內容而有爭訟，雙方同意以台灣板橋地方法院
    為第一審管轄法院，敗訴或有過失之一方亦應負擔他方一切
    損失賠償，包括律師費在內」。嗣於99年5月31日晚間，張
    亞帆電話通知莊秋環系爭貓隻已經死亡，經莊秋環將遺體送
    往台北市長青動物醫院進行驗屍，發現其胃部、氣管、口鼻
    、耳朵、眼瞼內皆充滿大量水晶砂，眼內充血及壓傷，鼻孔
    出血，前肢指間受傷出血，左大腿骨嚴重骨折，死亡主因為
    窒息，顯見系爭貓隻係遭張亞帆虐待致死，莊秋環並因此受
    有遺體檢查1,500元、解剖3,500元、火化5,000元、骨灰塔
    位4萬元，合計5萬元支出之損害。爰依系爭契約第16條、第
    18條之約定，求為命張亞帆給付13萬元（原審判命張亞帆應
    給付莊秋環8萬元，並駁回莊秋環其餘之訴。兩造各就其敗
    訴部分提起上訴），並上訴聲明：(一)原判決關於駁回莊秋環
    下開之訴部分廢棄。(二)張亞帆應再給付莊秋環5萬元。就張
    亞帆之上訴，則答辯聲明：上訴駁回。
二、張亞帆則以：(一)張亞帆於飼養期間均有細心照料系爭貓隻，
    除給予適當之貓食、飲水、貓砂外，尚備有專屬房間，以提
    供安全無虞之環境，並無違反系爭契約第4條約定之情事。
    (二)張亞帆於系爭貓隻死亡後，未立即送交獸醫師檢查死因，
    確有疏失，對於莊秋環請求違約金3萬元部分並無意見，惟
    莊秋環並未證明系爭貓隻係遭張亞帆虐待致死，尚不得請求
    另行給付違約金5萬元。(三)張亞帆否認莊秋環因系爭貓隻死
    亡受有5萬元之損害，系爭貓隻遺體之處理方式，莊秋環並
    未通知張亞帆，雙方既無共識，莊秋環即不得就該部分支付
    請求張亞帆賠償等語，資為抗辯，並上訴聲明：(一)原判決不
    利於張亞帆部分廢棄。(二)上開廢棄部分，莊秋環在第一審之
    訴駁回。就莊秋環之上訴，則答辯聲明：上訴駁回。
三、查兩造於99年3月6日簽訂系爭契約，由張亞帆向莊秋環認養
    系爭貓隻，雙方於系爭契約第4條、第16條、第18條分別約
    定：「無論何時都以人道方式對待認養之動物，並提供認養
    動物適當之食物、乾淨之飲水、適當之運動空間、不可長期
    將動物關在籠中或栓綁在狹小之空間飼養，否則視為虐待動
    物」、「本人（即張亞帆）若違反協議書內任一規定，應給
    付違約金3萬元予送養人（即莊秋環），送養人並得收回該
    動物；如因本人故意違反上開協議，致認養動物失蹤或死亡
    者，本人應另行給付違約金5萬元予送養人，送養人並得收
    回該動物，及以此協議書對本人追訴相關法律責任」、「如
    因本協議書內容而有爭訟，雙方同意以台灣板橋地方法院為
    第一審管轄法院，敗訴或有過失之一方亦應負擔他方一切損
    失賠償，包括律師費在內」，嗣系爭貓隻於張亞帆飼養期間
    非自然死亡之事實，有系爭契約在卷可稽（本院卷第13、14
    頁），且為兩造所不爭執，堪信為真實。
四、莊秋環主張系爭貓隻係遭張亞帆虐待致死，張亞帆依系爭契
    約第16條、第18條約定，應給付莊秋環違約金8萬元，並賠
    償莊秋環處理系爭貓隻遺體所支出5萬元等情，則為張亞帆
    所否認，並以前詞置辯。經查：
  (一)莊秋環主張系爭貓隻係遭張亞帆虐待致死之事實，業據提出
    長青動物醫院醫療診斷暨死亡證明書、解剖報告（原審司板
    小調字卷第33至37頁、第45至53頁）、台灣板橋地方法院檢
    察署檢察官緩起訴處分書（本院卷第62、63頁）為證，已堪
    信為真實。張亞帆雖抗辯其並未虐待系爭貓隻，且其同居人
    或親友亦有機會接觸系爭貓隻，莊秋環提出之證據，尚不能
    證明系爭貓隻係遭張亞帆虐待致死云云，惟張亞帆身為系爭
    貓隻之飼主，理應瞭解系爭貓隻之一切狀況，倘系爭貓隻遭
    他人凌虐，張亞帆當不難立即發現究責，否則即堪認係其本
    人虐貓，乃張亞帆既無法具體指證何人有凌虐系爭貓隻情事
    ，且對於檢察官以其認罪而為緩起訴處分，亦無異議，其空
    言所辯即無可取。本件張亞帆虐待系爭貓隻，已違反系爭契
    約第4條約定，並進而發生貓隻死亡之結果，莊秋環依系爭
    契約第16條約定，請求張亞帆給付違約金3萬元及5萬元，合
    計8萬元，洵屬有據，應予准許。
  (二)按「違約金，除當事人另有訂定外，視為因不履行而生損害
    之賠償總額。其約定如債務人不於適當時期或不依適當方法
    履行債務時，即須支付違約金者，債權人除得請求履行債務
    外，違約金視為因不於適當時期或不依適當方法履行債務所
    生損害之賠償總額」，民法第250條第2項定有明文。查兩造
    於系爭契約第16條，除為給付違約金之約定外，並未另有其
    他損害賠償責任之訂定，依上開說明，系爭契約第16條約定
    應屬損害賠償總額之預定，莊秋環既已請求張亞帆給付違約
    金8萬元，即不得對張亞帆再為其他損害賠償之請求。退步
    言之，縱系爭契約第16條係懲罰性違約金之約定，而非損害
    賠償總額之預定，然系爭契約第18條所規範者係兩造就系爭
    契約爭訟之第一審管轄法院，及於爭訟後所生損害及費用之
    負擔，而莊秋環為處理系爭貓隻遺體所支出5萬元，則係於
    本件爭訟前所生費用，是莊秋環依系爭契約第18條約定，請
    求張亞帆賠償其處理系爭貓隻遺體費用5萬元，要屬無據，
    不應准許。
五、綜上所述，莊秋環依系爭契約第16條約定，請求張亞帆給付
    8萬元，自屬應予准許；逾此部分之請求，則屬不應准許。
    原審就上開應予准許部分，為莊秋環勝訴之判決，並就不應
    准許部分，駁回莊秋環之訴，經核尚無違誤。莊秋環、張亞
    帆分別就其敗訴部分提起上訴，指摘原判決各該部分不當，
    聲明廢棄改判，均為無理由，應駁回其上訴。
六、兩造其餘之攻擊或防禦方法及未經援用之證據，經本院斟酌
    後，認為均不足以影響本判決之結果，自無逐一詳予論駁之
    必要，併此敘明。
七、據上論結，本件兩造之上訴均為無理由，依民事訴訟法第43
    6條之1第3項、第449條第1項、第78條，判決如主文。
中    華    民    國   100    年    5     月    24    日
                  民事第二庭    審判長法  官  陳麗玲
                                      法  官  朱耀平
                                      法  官  連士綱
以上正本證明與原本無異
本判決不得上訴
中    華    民    國   100    年    5     月    24    日
                                      書記官  吳俞玲